【裁判字號】    99,易,470
【裁判日期】    990830
【裁判案由】    詐欺
【裁判全文】
臺灣臺中地方法院刑事判決               99年度易字第470號
公  訴  人  臺灣臺中地方法院檢察署檢察官
被      告  丙○○
上列被告因詐欺案件，經檢察官提起公訴（99年度偵緝字第118
號），本院判決如下：
    主    文
丙○○幫助意圖為自己不法之所有，以詐術使人將本人之物交付
，處有期徒刑參月，如易科罰金，以新臺幣壹仟元折算壹日。
    犯罪事實
一、丙○○前因詐欺案件，於民國96年12月26日經臺灣高等法院
    以96年度上易字第2649號判處拘役50日，嗣經減刑減為拘役
    25日，並於97年2月25日易科罰金執行完畢（未構成累犯）
    。其明知金融機構帳戶之金融卡係供個人使用之重要理財工
    具，關係個人財產、信用之表徵，且可預見金融卡及其密碼
    如交予他人使用，而未加以闡明正常用途，極易被利用為與
    財產有關之犯罪工具，竟仍不顧他人可能遭受財產上損害之
    危險，而基於縱若其金融機構帳戶被利用作為詐欺取財，並
    不違背其本意之不確定幫助犯意，竟於民國96年7 月初某日
    ，向知情之乙○○（所涉幫助詐欺部分，另經檢察官為緩起
    訴處分）借用合作金庫商業銀行新泰分行帳號為000-000000
    0000000 號帳戶之存摺、印章、金融卡及密碼，並支付新臺
    幣（下同）500元報酬予乙○○；復於96年7月11日前之某日
    ，在臺北縣板橋市某網咖內，將上開帳戶之存摺、金融卡、
    印章及密碼，交付予某真實姓名年籍不詳，綽號為「阿明」
    之詐騙集團成員成年男子，而任由其或其轉手者所組成之犯
    罪集團藉以遂行犯罪，以幫助不詳之詐騙集團，詐騙不特定
    人匯款至上開帳戶。而該人及其所屬犯罪集團成員取得上開
    帳戶後，即共同基於意圖為自己不法所有之犯意聯絡，於同
    年7 月11日下午某時，在網路聊天室向甲○○佯稱可幫其簽
    賭六合彩，致甲○○陷於錯誤，依該人之電話指示，於同年
    月11日14時21分，匯款5 萬元至乙○○前開合作金庫銀行新
    泰分行之帳戶內後，旋由該詐騙集團成員提領一空。嗣經甲○○發覺有異，報警處理，始查悉上情。
二、案經臺中市警察局第二分局報告臺灣臺中地方法院檢察署檢
    察官偵查後提起公訴。
    理    由
一、按被告以外之人於審判外之陳述，雖不符前4 條之規定，而
    經當事人於審判程序同意作為證據，法院審酌該言詞陳述或
    書面陳述作成時之情況，認為適當者，亦得為證據。當事人
    、代理人或辯護人於法院調查證據時，知有第159條第1項不
    得為證據之情形，而未於言詞辯論終結前聲明異議者，視為
    有前項之同意，刑事訴訟法第159條之5定有明文。經查證人
    即告訴人甲○○於警詢時之證詞，證人乙○○於警詢及偵查
    中之證詞，被告丙○○及檢察官在本院準備程序中均未爭執
    其證據能力，且亦未於本案言詞辯論終結前聲明異議，本院
    審酌證人即告訴人甲○○於警詢中之證詞、證人乙○○於警
    詢及偵查中之證詞，係於案發後就其親身經歷之事實所為，
    且依其陳述作成時之情況，並無不適當之情形，依刑事訴訟
    法第159條之5第2項規定，自均有證據能力，合先敘明。
二、訊據被告丙○○固坦承其和證人乙○○係高中3 年之同班同
    學，惟矢口否認有何幫助詐欺取財犯行，辯稱：伊並未向乙○○拿合作金庫商業銀行新泰分行帳號為000-000000000000
    0 號帳戶之存摺、印章、金融卡及密碼，不知道乙○○為何
    要誣指伊云云，惟查：
  (一)告訴人甲○○因誤信詐欺集團成員所提供之上開詐騙訊息，
    以致陷於錯誤，而於前揭時間匯款5 萬元至乙○○所有上開
    合作金庫銀行新泰分行帳戶，該詐欺集團成員隨即於當日以
    金融卡提領，並詐得上開款項等情，業據告訴人甲○○於警
    詢中證述綦詳，並有臺北縣政府警察局三重分局大同派出所
    受理各類案件紀錄表、刑事案件報案三聯單、受理詐騙帳戶
    通報警示簡便格式表、內政部警政署反詐騙諮詢專線紀錄表
    、乙○○之合作金庫銀行新泰分行開戶資料、分戶交易明細
    表、彰化銀行匯款回條聯各1份附卷可稽。
  (二)被告丙○○於97年1月3日偵查中先供稱：「合作金庫存摺是
    我陪乙○○一起去辦的，辦好後他就說要拿去交給『阿明』
    。」云云（見96年度核交字第2028號偵查卷第12頁）；於99
    年1月6日偵查中則改稱：伊未曾陪乙○○去台北縣新莊市○○路辦理合作金庫存摺云云（見99年度偵緝字第118 號偵查
    卷第20頁）。而檢察官於97年1月3日訊問被告時，其先供稱
    ：伊和乙○○沒有金錢往來、債務糾紛或仇恨云云；當檢察
    官質以：為何乙○○在警詢時稱他有將合作金庫銀行存摺交
    給你？則立即改稱：「我與乙○○有金錢糾紛‧‧‧‧」云
    云（見96年度核交字第2028號偵查卷第11、12頁）。其前後
    供述明顯不同，所辯是否可信，實令人質疑。
  (三)證人乙○○於96年10月11日警詢時以被告身分供稱：「我於
    96年7月初左右在台北縣新莊市○○路115號（合作金庫新泰
    分行）前，當天開完該帳戶後立即將上述物品當場交給同學
    丙○○使用，因為當時我同學告訴我說他目前無金融帳戶可
    使用，因急需帳戶轉帳及存提款，所以我純粹係基於幫助同
    學，才會同意將該合作金庫新泰分行帳號000-000000000000
    0號帳戶之存摺、印章、金融卡（含密碼）等物品借給他使
    用，沒想到他會拿去做為詐欺集團人頭帳戶使用。」「因為
    我當時純粹係基於幫助同學丙○○‧‧‧‧，我只得到新台
    幣5 百元之代價。」等語（見警卷第4、5頁）。其於偵查中
    以證人身分具結證稱：合作金庫帳戶是丙○○要伊去辦的，
    伊到銀行開完戶後就在台北縣新莊市合作金庫新泰分行大門
    口外，將存摺、提款卡、密碼等交給丙○○了，丙○○有塞
    500 元給伊等語（見見97年度偵字第26257號偵查卷第26頁）
    。其於本院審理中亦以證人身分具結證稱：「（是否在96年
    7 月初在台北縣合作金庫申辦新泰分行帳戶？）是。當初是
    朋友丙○○說要存款。）」、「（何時、何地將帳戶交給丙○○？）合作金庫大門口外，一辦完就交給他存摺、提款卡
    （含密碼）、印章。」、「（把帳戶交給丙○○有得到什麼
    好處？）沒有。」、「（為何在警察局說有得到5百元代價
    ？）那是他硬塞的。我有收下。」、「（丙○○後來有無將
    帳戶等文件交還給你？）我有打電話給他，他電話不回應、
    沒有接。到目前為止都還沒有還我。」、「（對你於96年10
    月11日警詢、98年9 月24日偵查中所述是否實在？）《提示
    並告以要旨》實在。」等語（見本院卷第63、64頁）。觀察
    證人前後證詞，其就被告陪同其前往辦理上開合作金庫帳戶
    ，並於申辦完成後當場將存摺、印章、金融卡（含密碼）交
    付被告等情，前後所證內容悉相符合，並無瑕疵。再酌以證
    人乙○○既與被告丙○○有高中3 年同窗之誼，彼此復無糾
    紛或怨隙，已如前述，衡情其實無設詞誣陷被告或陷自己於
    偽證重罪之必要，其證詞自屬可信。
  (四)況金融機構帳戶之存摺、金融卡（包括密碼）、印章，僅供
    本人存提款項使用，具有專屬性，就詐騙集團而言，其等既
    知利用他人之帳戶掩飾犯罪所得，應知社會上一般人如帳戶
    存摺、金融卡、密碼遺失，為防止拾得或竊得之人盜領其存
    款或供作不法使用，必會於發現後立即報警或向金融機構辦
    理掛失止付。在此情形下，詐欺集團成員如仍以該帳戶作為
    犯罪工具，則在被害人將款項匯入該帳戶後，極有可能因帳
    戶所有人掛失止付而無法提領，則其等大費周章從事犯罪之
    行為，卻只能平白無故替原帳戶所有人匯入金錢，而無法達
    成犯罪之目的，若謂不詳姓名成年人或所屬詐欺集團成員在
    未徵得被告同意使用之情況下，即指示告訴人匯出巨額款項
    至上開合庫銀行進化分行帳戶，顯與經驗法則相悖。而被告
    丙○○既以同學之誼，陪同證人乙○○前往申辦上開合作金
    庫新泰分行帳戶，於辦妥後並以500 元之代價取得上開帳戶
    存摺等資料，已如前述，益徵上開帳戶存摺、印章、金融卡
    （包含密碼）確係被告丙○○交付他人，且一併告知提款卡
    密碼俾利他人使用無訛。
  (五)又自政府開放金融機構申請設立以來，金融機構大量增加，
    使一般人申請存款帳戶極為容易、便利，故除非充作犯罪使
    用，一般並無使用他人金融機構帳戶之必要。而坊間新聞媒
    體，對於不肖犯罪集團，經常利用大量取得之金融機構帳戶
    ，作為詐欺或恐嚇取財工具，亦多所報導，被告對此應知之
    甚詳，竟仍將乙○○所有上開合庫銀行新泰分行帳戶之金融
    卡（包括密碼），交付予不詳姓名成年人使用，該不詳姓名
    成年人或所屬詐欺集團成員果據以作為詐欺取財匯款之工具
    ，被告自有幫助該不詳姓名成年人或所屬詐欺集團成員詐欺
    取財之不確定故意。綜上所述，被告丙○○上開辯解，均係
    事後卸責之詞，不足採信，本件事證明確，被告幫助犯行堪
    以認定。
三、按刑法上之故意，以行為人對於構成犯罪之事實，包括犯罪
    客體、行為、結果等均有具體確定認識，並有意使其發生者
    為確定故意；而行為人對於構成犯罪之事實，雖無具體確定
    認識，但已預見其發生，且其發生不違背其本意者，則為不
    確定故意。又行為人基於幫助他人犯罪之意思，為促成他人
    犯罪而為犯罪構成要件以外之行為，為幫助犯。本件被告丙○○將其所有上開銀行帳戶之金融卡（包括密碼），交付予
    不詳姓名成年人使用，該不詳姓名成年人或所屬詐欺集團成
    員嗣據以作為詐欺取財匯款之工具，此既不違背被告當初交
    付金融卡（包括密碼）之本意，且係參與提供取得詐欺取財
    犯罪所得款項之工具，對此犯行施以助力，為詐欺取財罪構
    成要件以外之行為，應以詐欺取財罪之幫助犯論之。核被告
    丙○○所為，係犯刑法第30條第1 項、第339條第1項之幫助
    詐欺取財罪。又其係幫助該不詳姓名成年人或所屬詐欺集團
    成員犯詐欺取財罪，為幫助犯，應按正犯之刑減輕之。爰審
    酌被告丙○○曾因交付帳戶案件，經法院以幫助詐欺罪判處
    罪刑之紀錄，有臺灣高等法院被告前案紀錄表1 紙在卷，其
    提供友人乙○○所有之上開銀行帳戶予詐欺集團作為詐欺取
    財之匯款帳戶使用，助長犯罪之不良風氣，幫助犯罪者隱匿
    真實身分，增加檢警犯罪偵查之困難性，不肖之徒，則爭相
    仿效，藉此手段詐欺取財，日益猖獗，致使受害民眾不斷增
    加，若不針對提供人頭帳戶者，予以適度之刑罰，顯然無法
    抑制該類型犯罪之發生，兼衡酌被告本身並未實際參與詐欺
    取財之犯行，可責難性較為輕微，暨其智識程度、生活狀況
    ，犯罪後仍矢口否認犯行等一切情狀，量處如主文所示之刑
    ，並諭知易科罰金之折算標準。
據上論斷，應依刑事訴訟法第299條第1項前段，刑法第30條第 1
項前段、第339條第1項、第30條第2項、第41條第1項前段，刑法
施行法第1條之1，判決如主文。
本案經檢察官李莉玲到庭執行職務。
中    華    民    國    99    年    8     月    30    日
                    刑事第九庭  審判長  法  官 朱光國
                                        法  官 林慧英
                                        法  官 唐光義
以上正本證明與原本無異。
如不服本判決應於收受判決後10日內向本院提出上訴書狀，並應
敘述具體理由；其未敘述上訴理由者，應於上訴期間屆滿後20日
內向本院補提理由書（均須按他造當事人之人數附繕本）「切勿
逕送上級法院」。
                                        書記官 黃聖心
中    華    民    國    99    年    8     月    30    日
附錄本案論罪科刑法條全文：
刑法第339條
意圖為自己或第三人不法之所有，以詐術使人將本人或第三人之
物交付者，處五年以下有期徒刑、拘役或科或併科一千元以下罰
金。
以前項方法得財產上不法之利益或使第三人得之者，亦同。
前二項之未遂犯罰之。

司法院資訊處製作；財團法人民間司法改革基金會備份。
